【裁判字號】    99,台上,7913
【裁判日期】    991216
【裁判案由】    妨害性自主
【裁判全文】
最高法院刑事判決            九十九年度台上字第七九一三號
上  訴  人  黃健哲
上列上訴人因妨害性自主案件，不服台灣高等法院中華民國九十
八年七月三十一日第二審判決（九十七年度上訴字第四三六一號
，起訴案號：台灣士林地方法院檢察署九十六年度偵字第七九二
五號），提起上訴，本院判決如下： 
    主  文
上訴駁回。
    理  由 
按刑事訴訟法第三百七十七條規定，上訴於第三審法院，非以判
決違背法令為理由，不得為之。是提起第三審上訴，應以原判決
違背法令為理由，係屬法定要件。如果上訴理由書狀並未依據卷
內訴訟資料，具體指摘原判決不適用何種法則或如何適用不當，
或所指摘原判決違法情事，顯與法律規定得為第三審上訴理由之
違法情形，不相適合時，均應認其上訴為違背法律上之程式，予
以駁回。本件原判決維持第一審論處上訴人黃健哲犯以藥劑強制
性交罪刑之判決，駁回其在第二審之上訴，已詳敘認定犯罪事實
所憑之證據及其認定之理由，對於上訴人辯稱經被害人Ａ女（真
實姓名、年籍詳卷）同意性交，未施以藥劑；第一審關於本案行
事摘要有誤，依勘驗光碟顯示Ａ女於離開餐廳至旅館期間行止與
正常人無異，合理懷疑乃離去旅館後自行服藥，再持醫院檢驗報
告誆騙上訴人父母和解，告訴動機不單純云云，如何不足採信，
亦已依據卷內資料，詳予指駁，從形式上觀察，無足以影響判決
結果之違法情形存在。上訴意旨略以：(一)、上訴人已爭執卷附Ａ
女尿液檢驗報告之證據能力，原判決認定該採集過程具瑕疵之檢
驗報告具證據能力，並執為臆測上訴人有施以藥劑性交之證據，
採證違法；Ａ女於使用藥物後七十二小時內仍測得一粒眠反應，
或有可能係案發前一或二日自行服用所致，原判決認定Ａ女無自
行服藥設局詐取和解金，乃屬主觀臆測。系爭飲料Ａ女及上訴人
均有飲用，原判決推測上訴人係虛諉啜飲一口，未敘明上訴人及
Ａ女此部分供述如何不可採之理由，有違無罪推定原則併有不備
理由之違法；Ａ女於餐廳、旅館期間行止與正常人無異，意識亦
清醒，已與行政院衛生署管制藥品管理局相關函文不符，原判決
泛謂「Ａ女記憶呈現回溯性失憶狀態」云云，同有判決不備理由
之違法。(二)、原判決擷取證人蔡ＯＯ醫師之部分證詞，規避系爭
藥物持續睡眠時間約六至八小時之證詞及行政院衛生署相關函文
資料，有不依證據認定事實之違法等語。惟查：(一)、犯罪事實之
認定、證據之取捨及證明力之判斷，俱屬事實審法院之職權，苟
其取捨判斷不違背經驗法則與論理法則，即不能指為違法。本件
原判決已詳細敘明依憑上訴人供承於餐廳用餐曾為Ａ女倒葡萄柚
汁飲料，其後與Ａ女至汽車旅館發生性交行為等供詞，證人即被
害人Ａ女之指證，證人蔡ＯＯ、郭ＯＯ、江ＯＯ、呂ＯＯ、廖Ｏ
Ｏ、李ＯＯ等分別於偵審之證詞，參酌卷附相關檢驗報告、鑑驗
書、急診病歷、行政院衛生署管制藥品管理局函文及附件資料、
勘驗筆錄、手機簡訊照片、台灣大哥大明細單總覽網內通話費明
細、汽車旅館住宿資料、餐廳座位表暨道歉卡片等證據資料，參
互勾稽判斷，於理由內逐一論述其採證認事之理由，且就摒棄上
訴人否認犯罪之各辯解，證人呂ＯＯ於第一審關於案發當日上訴
人旁（副駕駛座）之乘客係醒著，未與上訴人爭吵，其認無異狀
等證詞、卷附診斷證明書載以Ａ女皮膚外表無明顯外傷等情，如
何不足為上訴人有利之認定，於理由內詳為論述、指駁，所為論
斷及說明，無違經驗法則與論理法則，且屬事實審法院取捨證據
職權之適法行使，尚難漫指為違法。原判決已敘明卷附被害人尿
液檢驗報告，係從事業務之醫師、醫事檢驗人員於業務上所製作
之紀錄文書、證明文書，依刑事訴訟法第一百五十九條之四第二
款規定得為證據，採為上訴人犯罪之論據，要與證據法則無違。
至被害人之尿液究有如何採集過程之瑕疵可指，上訴理由無具體
涉及，漫指原判決該部分採證違法，要非適法之第三審上訴理由
。
(二)、原判決已敘明如何依憑證人蔡ＯＯ醫師之證詞，斟以其他相
    關證據資料，確認Ａ女案發後，採集之尿液經檢驗含有苯二
    氮平類硝西泮之代謝物，且顯示並非將藥物摻入尿液所致，
    而係因服用硝西泮後經人體代謝之結果，及Ａ女證稱上訴人
    曾啜飲系爭飲料之證詞如何不足為有利於上訴人之證據等情
    之理由稽詳，所為論斷，符合論理法則且不違背社會經驗之
    合理判斷，自難任指為違法；就被害人遭施以藥劑後之精神
    、記憶等症狀、反應與證人蔡ＯＯ醫師之證詞及卷附相關證
    據資料如何相謀合等節，亦於理由內詳敘其審酌之依據及理
    由，並非無稽，難認有何違背法令之情形。此外，上訴意旨
    ，就原審依職權採證認事之適法行使，或就原判決已說明事
    項，專憑己見，泛指為違法，且為單純事實之爭執，或與判
    決本旨無關之枝節問題為事實之爭辯，俱非適法之第三審上
    訴理由，應認上訴人之上訴為不合法律上之程式，予以駁回
    。
據上論結，應依刑事訴訟法第三百九十五條前段，判決如主文。
中    華    民    國  九十九  年   十二   月   十六   日
                      最高法院刑事第十庭
                          審判長法官  石  木  欽  
                                法官  洪  佳  濱  
                                法官  韓  金  秀  
                                法官  段  景  榕  
                                法官  周  煙  平  
本件正本證明與原本無異
                                      書  記  官  
中    華    民    國  九十九  年   十二   月  二十二  日
                                                      Q

司法院資訊處製作；財團法人民間司法改革基金會備份。
